【裁判字號】    99,簡上,194
【裁判日期】    991230
【裁判案由】    確認債權不存在
【裁判全文】
臺灣桃園地方法院民事判決             99年度簡上字第194號
上  訴  人  游經國
被  上訴人  台灣中小企業銀行股份有限公司中壢分行
法定代理人  林江樹
上列當事人間請求確認債權不存在事件，上訴人對於中華民國99
年8 月3 日本院桃園簡易庭99年壢簡字第444 號第一審判決提起
上訴，本院判決如下：
    主  文
上訴駁回。
第二審訴訟費用由上訴人負擔。
    事實及理由
一、按原告之訴，依其所訴之事實，在法律上顯無理由者，法院
    得不經言詞辯論，逕以判決駁回之，民事訴訟法第249 條第
    2 項定有明文，此項規定，依同法第436 條之1 第3 項、第
    463 條之規定，於簡易訴訟之第二審程序準用之。又所謂原
    告之訴，依其所訴之事實，在法律上顯無理由者，係指依原
    告於訴狀內記載之事實觀之，在法律上顯然不能獲得勝訴之
    判決者而言，最高法院62年臺上字第845 號判例意旨可資參
    照。次按，確認法律關係之訴，非原告有即受確認判決之法
    律上利益者，不得提起之；確認證書真偽或為法律關係基礎
    事實存否之訴，亦同，同法第247 條第1 項定有明文。該條
    所謂即受確認判決之法律上利益，係指因法律關係之存否不
    明確，致原告在私法上之地位有受侵害之危險，而此項危險
    得以對於被告之確認判決除去之者而言。若縱經法院判決確
    認，亦不能除去其不安之狀態者，即難認有受確認判決之法
    律上利益，最高法院42年台上字第1031號、52年台上字第12
    40號判例意旨參照。
二、本件上訴人起訴主張：
  (一)訴外人即伊之父游禎纘於民國84年4 月13日與被上訴人簽立
    授信約定書，擔任連帶保證人，嗣因游禎纘所擔保之債務未
    能依約清償，伊又未拋棄繼承，致伊於被上訴人之存款帳戶
    ，被強制執行查封抵銷新台幣（下同）10萬3,970 元。惟系
    爭授信約定書上之簽名為游禎纘，「纘」字右下方「貝」字
    中間少一劃，致該字成為怪字，且該簽名與家書比較，即可
    清楚分辨係完全出自不同筆跡。為此，請求確認該簽名與印
    章字劃不符；住址填寫筆跡與家書不同；游禎纘的簽名有誤
    等語（原判決駁回上訴人之訴，上訴人不服提起本件上訴）
    。
  (二)當時游禎纘已高齡88歲，有多重身心障礙、中風與老人痴呆
    症，沒有財產與收入，依法不得作為保證人，嗣於89年7 月
    9 日因病死亡，詎被上訴人無視游禎纘之狀況，仍同意其擔
    任保證人，游禎纘已無行為能力，如何擔任保證人？況依銀
    行法第12條之1 之規定，擔任保證人之約定應屬無效。又支
    付命令送達後20日之不變期間內，固得提出異議，然在游禎
    纘有老人痴呆等病症情形下，已無辨識能力，根本無提出異
    議之可能，原審未查，明顯違反社會經驗法則。因被上訴人
    不實行為，造成伊之損害，原審未予有利之判決，伊不服提
    起上訴，爰聲明：1.原判決廢棄。2.確認被上訴人與游禎纘
    之授信約定書簽名與印章字劃不符。住址填寫筆跡與家書不
    同。游禎纘的簽名有誤等語。
三、經查，臺灣宜蘭地方法院於88年4 月23日核發該院88年度羅
    促字第2441號支付命令，命上訴人之父親游禎纘、訴外人和
    太超商有限公司、游國慶、游國裕、游林寶秀，應連帶給付
    被上訴人總行即台灣中小企業銀行1,940 萬元，及如上開支
    付命令附表所示之利息、違約金，且該支付命令業經確定；
    嗣上訴人之父游禎纘死亡，上訴人並無聲請拋棄繼承或限定
    繼承等情，有卷附上訴人所提出之本院93年度簡上字第168
    號民事判決可稽（見原審卷第21-31 頁），首堪認定。次查
    ，依上訴人於本件主張：被上訴人嗣以上開確定之支付命令
    ，就伊在被上訴人之存款帳戶，執行抵銷10萬3,970 元，然
    系爭授信約定書上游禎纘之簽名筆跡顯非出於伊父之手，乃
    提起本件確認之訴等語，復觀諸上訴人所提出本院97年度簡
    上字第97號民事判決中所載伊之主張，可知系爭授信約定書
    即為被上訴人據以主張上開確定支付命令所表彰債權之基礎
    ，亦可認定。上訴人雖以上開理由，訴請確認系爭授信約定
    書上游禎纘之簽名不實，惟查：
  (一)按債務人對於支付命令未於法定期間合法提出異議者，支付
    命令與確定判決有同一之效力，民事訴訟法第521 條第1 項
    定有明文。除別有規定外，確定之終局判決就經裁判之訴訟
    標的，有既判力。確定判決，除當事人外，對於訴訟繫屬後
    為當事人之繼受人者，及為當事人或其繼受人占有請求之標
    的物者，亦有效力，復為同法第400 條第1 項、第401 條第
    1 項所明定。又「確定之支付命令與確定判決有同一之效力
    ，凡確定判決所能生之既判力及執行力，支付命令皆得有之
    ，當事人不得就該法律關係更行起訴。而確定判決所生之既
    判力，除當事人就確定終局判決經裁判之訴訟標的法律關係
    ，不得更行起訴或為相反之主張外，法院亦不得為與確定判
    決意旨相反之裁判。否則將使同一紛爭再燃，即無以維持法
    之安定，及保障當事人權利、維護私法秩序，無法達成裁判
    之強制性、終局性解決紛爭之目的。」亦有最高法院93年度
    台上字第1432號裁判要旨可參。是確定之支付命令與確定判
    決有同一效力，當事人除依法定程序提起再審之訴以撤銷確
    定之支付命令外，即不得再為相反之主張，後繫屬法院自不
    得為相歧異之認定，而此效力亦及於訴訟繫屬後為當事人之
    繼受人。
  (二)本件游禎纘對於被上訴人所負之連帶保證債務，既經臺灣宜
    蘭地方法院88年度羅促字第2441號支付命令確定在案，該支
    付命令與確定判決有同一效力，又上訴人既為游禎纘之繼承
    人，亦同受其效力之拘束，則上訴人以系爭授信約定書上游
    禎纘之簽名不實為本件請求之法律上依據，雖與上開確定支
    付命令之連帶保證債權請求權為不同之訴訟標的，而無一事
    不再理原則之適用，惟就兩造間確定有連帶保證債權存在之
    事實，依上說明，上訴人已不得再為相反之主張，法院亦不
    得為與該確定支付命令意旨相反之裁判，否則即違反該確定
    支付命令之既判力。準此，本院既不得為與上開確定支付命
    令意旨相反之裁判，自無法據以除去上訴人主觀上所認證書
    真偽或法律關係基礎事實存否不明確，所致法律上地位不安
    之狀態，而難謂上訴人有即受確認判決之法律上利益，其提
    起本件確認之訴，在法律上即屬顯無理由。從而，原審依首
    揭規定及說明，不經言詞辯論而逕以判決駁回上訴人之訴，
    並無不合。上訴意旨指摘原判決不當，求予廢棄改判，顯無
    理由，爰不經言詞辯論，逕予駁回。
四、本件事證已臻明確，上訴人其餘之主張、陳述及所提之證據
    資料，核與判決結果無何影響，爰不一一論述，附此敘明。
五、據上論結，本件上訴人之上訴顯無理由，依民事訴訟法第43
    6 條之1 第3 項、第463 條、第249 條第2 項、第78條，判
    決如主文。
中    華    民    國    99    年    12    月    30    日
                  民事第一庭審判長法  官  郭琇玲
                                  法  官  魏于傑
                                  法  官  范明達
上列正本證明與原本無異。
本判決不得上訴。
中    華    民    國    99    年    12    月    31    日
                                  書記官  李心怡

司法院資訊處製作；財團法人民間司法改革基金會備份。
